臺灣高等法院花蓮分院刑事判決　　　　　　　　　　九十一年度上易字第一三四號
　　上　 訴　 人　臺灣臺東地方法院檢察署檢察官
　　上訴人即被告　甲○○
　　選任　辯護人　李百峰律師
　　上訴人即被告　乙○○
　　選任　辯護人　邱聰安
右上訴人因被告等竊佔案件，不服臺灣臺東地方法院九十年度易字第二八三號，中華
民國九十一年六月十九日第一審判決（起訴案號：臺灣臺東地方法院檢察署九十年度
偵字第七０四號）提起上訴，本院判決如左：
    主      文
原判決關於甲○○部分撤銷。
甲○○意圖為自己不法之利益，而竊佔他人之不動產，處有期徒刑陸月，如易科罰金
，以參佰元折算壹日。
其他上訴駁回。
乙○○緩刑貳年。
    事      實
本判決認定之犯罪事實與原審判決書之記載相同，茲引用之。
    理      由
壹、原判決撤銷部分（即被告甲○○部分）：
一、引用原審判決書所載理由及證據（除量刑部分外），並補充理由如下：
    （一）查被告甲○○於本院審理時自承伊住家離被告乙○○蓋羊寮處僅二公里，
          而租予被告乙○○土地隔壁之土地也是伊所有，在種釋迦等語，則衡諸常
          情，種釋迦為防蟲咬需套袋，且需定時看顧，則被告甲○○焉有可能不前
          往探視？且以現場照片觀之，被告乙○○所建羊寮為二層鐵皮屋，所坐落
          之土地已鋪設水泥，並有聯外道路，工程非可能於短期內完成，在被告張
          英雄住家距離被告乙○○搭建羊寮處非遠，且需定時看顧釋迦園之情形下
          ，若被告乙○○逾越其承租之土地範圍構築大型建物，被告甲○○豈有不
          知之可能？況證人即挖羊寮基地之怪手司機劉昇榮於原審調查時證稱：伊
          開挖時，被告甲○○有在場，都沒有說什麼話等語（原審卷第三十二頁）
          ，證人即幫忙蓋羊寮之工人胡少里於原審調查時亦證稱：在蓋羊寮時，被
          告甲○○常至現場，且被告甲○○要至釋迦園，需經過羊寮的土地，而其
          不知道被告甲○○是否有說要將羊寮基地如何移動等語（原審卷第五十九
          頁），是被告甲○○稱被告乙○○蓋羊寮地基後，伊方前往阻止云云，顯
          不可採。
    （二）本案事證已臻明確，被告甲○○聲請傳訊證人林江春（挖土機司機）到庭
          證明被告乙○○於檢察事務官勘驗現場後整平土地之範圍，核與本件基本
          事實之判斷無涉，並無傳訊之必要。至辯護意旨所指各節（詳見九十一年
          十月一日辯護意旨狀）多屬臆測之詞，俱不足以影響本件判斷之結果，附
          此敘明。
二、被告甲○○罪證明確，原審予以論罪科刑，固非無見。惟查：被告乙○○之所以
    花費鉅資（約新臺幣六、七十萬元）興建羊寮在告訴人之土地上，係因被告甲○
    ○之指界所致，不僅造成被告乙○○之損失（因被告乙○○須拆屋還地），亦竊
    佔告訴人之土地，惡性匪輕，且於事後猶飾詞卸責，毫無悔意，原審漏未斟酌即
    此，僅諭知有期徒刑四月，尚有未洽，雖被告甲○○上訴否認犯罪，為無理由，
    然檢察官上訴意旨指摘原審量刑過輕，則為有理由，本院仍應就被告甲○○部分
    撤銷改判如主文所示之刑。按被告甲○○犯罪後，刑法第四十一條業已修正為「
    犯最重本刑為五年以下有期徒刑以下之刑之罪，而受六個月以下有期徒刑或拘役
    之宣告，因身體、教育、職業、家庭之關係或其他正當事由，執行顯有困難者，
    得以一元以上三元以下折算一日，易科罰金。但確因不執行所宣告之刑，難收矯
    正之效，或難以維持法秩序者，不在此限。併合處罰之數罪，均有前項情形，其
    應執行之刑逾六月者，亦同。」於九十年一月十日公布，同年一月十二日施行，
    是被告甲○○犯罪後法律已有變更，比較新舊法之結果，以修正後之刑法第四十
    一條第一項較有利於被告，自應適用新法，爰對被告甲○○諭知易科罰金之折算
    標準。
貳、上訴駁回部分（即被告乙○○部分）：
此部分經本院審理結果，認原審判決被告乙○○有期徒刑三月，並諭知易科罰金之折
算標準，並無不當，應予維持。原審判決書所記載之理由及證據均引用之。檢察官上
訴意旨指摘原審就被告乙○○部分量刑過輕，被告乙○○上訴否認犯罪，均無理由，
應予駁回。又被告乙○○並無前科素行，此次因一時失慮，而偶罹刑典，已於事後拆
除狗舍、水塔及羊寮，有照片附卷可稽，本院認被告乙○○經此教訓，當知所警惕，
應無再犯之虞，是被告乙○○科刑部分並無執行之必要，爰就被告乙○○部分諭知緩
刑二年，以啟自新。
據上論斷，應依刑事訴訟法第三百六十八條、第三百六十九條第一項前段、第三百七
十三條、第三百六十四條、第二百九十九條第一項前段，刑法第二條第一項前段、第
三百二十條第二項、第一項、第四十一條第一項前段、第七十四條第一款，罰金罰鍰
提高標準條例第一條前段、第二條，判決如主文。
本案經檢察官崔紀鎮到庭執行職務。
中      華      民      國      九十一      年    十    月      十五    日
                                    審判長法官  謝  志  揚
                                          法官  賴  淳  良
                                          法官  何  方  興
右正本證明與原本無異。
本件不得上訴。
                                        書記官  劉  妙  娘
中      華      民      國      九十一      年    十    月      十六    日
